臺灣新竹地方法院交通事件裁定　　　　 100年度交聲字第30號
原處分機關　交通部公路總局新竹區監理所新竹市監理站
異　議　人
即受處分人　陳履維
上列異議人即受處分人因違反道路交通管理處罰條例案件，對於
交通部公路總局新竹區監理新竹市監理站所於民國99年12月22日
竹監新四字第裁51-E00000000號違反道路交通管理事件裁決書所
為之處分聲明異議，本院裁定如下：
    主  文
原處分撤銷。
陳履維不罰。
    理  由
一、原處分意旨略以：異議人即受處分人（下稱異議人）陳履維
    於民國99年12月2 日下午5 時35分許，駕駛車牌號碼8538-K
    E 號自用小客車，行經新竹市○○路轉向新竹火車站時，因
    有駕車行經有燈光號誌管制之交岔路口闖紅燈（即紅燈左轉
    ）之違規事實，為新竹市警察局交通隊警員以異議人有違反
    道路交通管理處罰條例第53條第1 項規定之事實，填製新竹
    市警察局竹市警交字第E00000000 號舉發違反道路交通管理
    事件通知單（下稱舉發通知單）當場舉發。嗣因異議人於應
    到案日期前到案提起申訴，原處分機關認異議人違規事實明
    確，乃於99年12月22日依道路交通管理處罰條例第53 條 第
    1 項及違反道路交通管理事件統一裁罰基準表之規定，以交
    通部公路總局新竹區監理所新竹市監理站竹監新四字第裁51
    -E00000000號裁決書，裁處異議人罰鍰新臺幣（下同）2,
    700 元並記違規點數3 點。異議人於99年12月22日收受前揭
    裁決書後，於同年月23日聲明異議。
二、異議意旨略以：伊於99年12月2日下午5時35分許，行經新竹
    市○○路轉向火車站前方向時，遭員警舉發伊有駕車紅燈左
    轉之違規情形，但伊為綠燈號誌進入新竹火車站，卻遭員警
    開單舉發，申訴後亦遭新竹市監理站裁決依違反道路交通管
    理處罰條例第53條第1項予以裁罰，伊無法信服上述之舉發
    及裁決，為此聲明異議，請求撤銷原處分等語。
三、按受處分人，不服第8 條主管機關所為之處分，得於接到裁
    決書之翌日起20日內，向管轄地方法院聲明異議；又法院認
    為聲明異議有理由者，應以裁定將原處分經聲明異議部分撤
    銷，並自為裁定，道路交通管理處罰條例第87條第1 項、道
    路交通事件處理辦法第19條前段分別定有明文。
    次按犯罪事實應依證據認定，無證據不得認定其犯罪事實；
    又不能證明被告犯罪者，應諭知無罪之判決，刑事訴訟法第
    154條第2項、第301條第1項分別定有明文。法院受理交通事
    件，準用刑事訴訟法之規定，道路交通管理處罰條例第89條
    前段亦定有明文，且認定不利於被告之事實須依積極證據，
    苟積極證據不足為不利於被告事實之認定時，即應為有利於
    被告之認定（最高法院30年臺上字第816號判例參照），又
    參酌最高法院76年臺上字第4986號判例「認定犯罪事實所憑
    之證據，雖不以直接證據為限，間接證據亦包括在內，然而
    無論直接證據或間接證據，其為訴訟上之證明，須於通常一
    般之人均不致有所懷疑，而得確得其為真實之程度者，始得
    據為有罪之認定，倘其證明尚末達到此一程度，而有合理之
    懷疑存在而無從使事實審法院得有罪之確信時，即應由法院
    為諭知被告無罪之判決」意旨，於法院審理行為人違反道路
    交通管理處罰條例案件時，當有其適用；故法院於審理行為
    人違反道路交通管理處罰條例案件，為事實之認定時，如就
    原處分機關所認定之行為人違規之事實仍有合理之訴訟上懷
    疑，而無法百分之百確信行為人確有該當於道路交通管理處
    罰條例各該處罰條文之構成事件事實時，即應依訴訟上之待
    證事實「倘有懷疑，則從被告之利益作解釋」之證據法則，
    作對受處分人有利之認定。
四、原處分機關認異議人有駕車行經有燈光號誌管制之交岔路口
    闖紅燈之違規，無非係以證人即本件舉發之警員黃騰毅於上
    開路段執行勤務時，親眼目睹違規經過為其主要依據。然查
    ：
(一)、異議人於上開時間，駕駛前揭自用小客車行經上開路段，嗣
    遭警員以其有駕車行經有燈光號誌管制之交岔路口闖紅燈之
    違規行為而舉發一情，為異議人所不爭執，且有前揭舉發通
    知單附卷可參。
(二)、證人即警員黃騰毅雖於本院訊問時證稱：當時異議人有打方
    向燈準備左轉，那時候是紅燈，在林森路已經是綠燈，他還
    是在紅燈情況下跟著前面車左轉過來等語（見本院卷第18頁
    ）。然查本件異議人遭舉發上開違規之時間為99年12月2 日
    傍晚5 時35分，正值下班車流量較多之時間，且時值冬日，
    於傍晚5 時35分許應已呈天色昏暗之情況，證人是否得以明
    確辨識違規車輛及是否能準確判斷車輛行進間交通號誌燈號
    變換情況，即是否有介於燈號變換之際仍行駛等情況，已非
    無疑，其所述內容是否與事實相符，尚值商榷。況本件舉發
    時間為99年12月2 日，而證人到庭作證之時間為100 年4 月
    22日，相距均已有4 月之久，一般而言，人之記憶力會隨時
    間之經過而受影響，有可能印象模糊、遺忘或因其他外在因
    素導致記憶錯誤，例如日復一日從事同性質業務、工作之人
    ，就距離一段時間前某次業務、工作之過程或細節之描述，
    倘無發生較為特殊之情況，即有可能記憶不清無法詳述，或
    即便描述細節，該細節之記憶亦有可能遭其他時間工作之記
    憶混淆而並非貼近真實，而證人黃騰毅既係擔任警員職務，
    自本案舉發至到庭作證期間應另已執行相當數量之交通勤務
    、違規舉發，對於4 月之前某一違規案件之細節，是否確能
    予以陳述，並真能如證人所述之如此肯定，自非無疑。
(三)、另證人雖提出錄影光碟以為佐證，惟經本院當庭勘驗錄影光
    碟，並無拍攝到異議人違規當時之影像，僅有警員向異議人
    表示其有紅燈左轉之違規，而異議人即交付證件予員警予以
    製單之過程（見本院卷第20頁），則該錄影光碟所拍攝畫面
    尚無法作為認定本案異議人是否確有上開違規行為認定之依
    據。且經本院諭知請證人於一星期內陳報其他證據資料供本
    院審酌，證人亦表示已無法提供該時點之監視錄影畫面，有
    本院公務電話紀錄表1 份附卷足憑（見本院卷第24頁），亦
    未提出任何證據資料以為佐證。原舉發單位既未提出任何足
    以證明異議人確有上開違規行為之錄影光碟、路口監視器畫
    面或違規照片等證據資料以為佐證，本院尚無從僅憑前揭單
    一證人之證述，遽爾認定異議人確有前述違規事實，本案復
    查無其他積極證據足以證明異議人確於前揭時間、地點有違
    規之事實，揆諸上開說明，即應為有利異議人之認定。從而
    ，原處分機關遽以裁罰，即有未洽，是原處分應予撤銷，並
    為不罰之諭知。
五、綜上所述，本案證據尚有不足，原處分機關遽予裁罰，尚有
    未洽，應認本件異議為有理由，爰撤銷原處分並另為異議人
    不罰之諭知。
六、據上論斷，應依道路交通事件處理辦法第19條前段，裁定如
    主文。
中    華    民    國    100   年     6   月     30    日
                  交通法庭      法  官   林哲瑜
以上正本證明與原本無異。
如不服本裁定，應於裁定送達後5日內向本院提出抗告狀。
中    華    民    國   100    年    6     月    30    日
                                書記官   鍾佩芳